臺灣新竹地方法院民事裁定　　　　　　　100年度小上字第1號
上　訴　人　良福保全股份有限公司新竹分公司
法定代理人　蔡堅容
被上訴人　　鄭秋雪
上列當事人間請求損害賠償事件，上訴人對於中華民國99年11月
30日本院新竹簡易庭99年度竹小字第314 號小額訴訟事件第一審
判決提起上訴，本院裁定如下：
    主  文
上訴駁回。
第二審訴訟費用新臺幣壹仟伍佰元由上訴人負擔。
    理  由
一、按對於小額程序之第一審裁判，得上訴或抗告於管轄之地方
    法院，其審判以合議行之。對於前項第一審裁判之上訴或抗
    告，非以其違背法令為理由，不得為之。又上訴狀內應記載
    上訴理由，表明下列各款事項：(一)原判決所違背之法令及具
    體內容。(二)依訴訟資料可認為原判決有違背法令之具體事實
    。民事訴訟法第436 條之24及第436 條之25分別定有明文。
    又依同法第436 條之32第2 項準用同法第468 條及第469 條
    第1 款至第5 款之規定，判決不適用法規或適用不當者，為
    違背法令；而判決有同法第469 條第1 款至第5 款情形之一
    者，為當然違背法令。是當事人就小額訴訟事件第一審判決
    提起上訴，如依同法第436 條之32第2 項準用同法第468 條
    之規定，以原審判決有不適用法規或適用法規不當為理由時
    ，其上訴狀或理由書應有具體之指摘，並揭示該法規之條項
    或其內容；若係成文法以外之法則，應揭示該法則之旨趣；
    倘為司法院解釋或判例，則應揭示該判解之字號或其內容。
    如依同法第436 條之32第2 項準用同法第469 條第1 款至第
    5 款之規定，以原審判決有同法第469 條第1 款至第5 款情
    形為理由時，其上訴狀或理由書，應揭示合於該條款之事實
    。倘上訴狀或理由書未依此項方法表明，或其所表明者，顯
    與上開法條規定之情形不符時，即難認為已對原審判決之違
    背法令有具體之指摘，其上訴自難認為合法，最高法院71年
    臺上字第314 號判例可資參照。
二、本件上訴人對原審小額訴訟之第一審判決提起上訴，核其上
    訴理由，無非以：
（一）上訴人與被上訴人於民國97年3 月份簽訂「系統保全服務
      定型化契約書」（下稱系爭保全契約），系爭保全契約第
      11條第2 項之約定：「甲方主張其損害逾前款金額者，於
      甲方舉證證明其損失財物之名稱、數量、進價及總金額後
      ，由乙方按甲方之實際損害負賠償之責。」本件被上訴人
      主張其於99年1 月11日失竊，惟對於損失財物名稱、數量
      、進價及總金額皆未盡舉證之責。
    １查被上訴人雖提出失竊物品「小精靈白灰機」之吉星檳榔
      批發簽收單，但並無法確實證明各該物品為被上訴人所有
      ，而被上訴人亦無法提出失竊前「小精靈白灰機」之拍攝
      照片以供比對，則該等物品是否存在實有疑義，上訴人據
      以否認之，是被上訴人主張有失竊「小精靈白灰機」云云
      ，即非可採。詎原審未予詳查，即以：「證人戴嘉男與被
      告無何嫌隙，於本院諭知具結義務及偽證處罰後業已具結
      ，當無設詞虛偽陳述，致己身負偽證刑責之理，已具可信
      性擔保，足證證人戴嘉男所言非虛…」等語，即採信被上
      訴人主張受有小精靈白灰機新臺幣（下同）3 萬元之損失
      ，自顯有判決理由不備之違誤。
    ２再查，上訴人於99年11月17日言詞辯論期日乃聲請原審當
      庭命證人戴嘉男書寫其姓名，經核「男」字與卷附「吉星
      檳榔批發簽收單」中業務簽名欄「男」字之字體明顯有所
      不同，足見證人戴嘉男並非該簽收單之業務代表，殊甚灼
      然。詎原審未予詳稽，捨有利於上訴人之認定，竟謂：「
      證人於本院當庭書寫時之心態必然較為嚴謹慎重，甚至情
      緒亦會緊張，字體自然較為端正，與平日送貨時書寫之方
      式，當會有所差異，故證人戴嘉男因書寫之時間、地點、
      目的不同，致使字體出現差異亦屬常情…」等語，遽為上
      訴人不利之判決，亦顯有判決違背法令之違誤。
（二）退步言之，即使被上訴人確有購置遭竊之「小精靈白灰機
      」，惟其請求賠償金額，亦應按折舊後之價額計算：
    １按物因侵權行為而受損害，請求金錢賠償，其有市價者，
      應以請求時或起訴時之市價為準。蓋損害賠償之目的，在
      於填補所生之損害，其應回復者，並非「原來狀態」，而
      係「應有狀態」，應將損害事故發生後之變動狀況考慮在
      內。故其價格應以加害人應為給付之時為準，被害人請求
      賠償時，加害人即有給付之義務，算定被害物價格時，應
      以起訴時之市價為準，被害人於起訴前已曾為請求者，以
      請求時之市價為準，最高法院64年第6 次民庭庭推總會決
      議闡釋甚詳。
    ２茲查，被上訴人於起訴狀後附損失財物清點表所示各失竊
      物品大部分是案發前一年（98年）或前二年（97年）所購
      入，理應按行政院所頒之財物標準分類與固定資產折舊率
      相關計算方式，評估折舊後之價額。又系爭「小精靈白灰
      機」之吉星檳榔批發簽收單上僅記載日期為10月27日，並
      無法證明係何年所購置，是原審判決賠償金額，自應按折
      舊後之價額計算方為合理，詎原審未詳稽，遽為上訴人不
      利之判決，顯有判決理由不備之違誤，殊甚灼然。
（三）準此，原審未察遽為被上訴人勝訴之判決，實有未當，為
      此請准將原審判決廢棄，並駁回被上訴人一審之請求等語
      。
三、本件上訴人雖指摘原審判決理由不備及顯有判決違背法令為
    上訴理由提起本件上訴。惟：
（一）按民事訴訟法第436 條之24第2 項所謂「判決違背法令」
      ，依同法第436 條之32第2 項準用同法第468 條、第469
      條第1款 至第5 款之規定，乃指「判決不適用法規或適用
      不當」或「判決有同法第469條第1款至第5款情形之一」
      者而言，並不包括同法第469 條第6 款「判決不備理由或
      理由矛盾」之情形。是就上訴人認原審有民事訴訟法第46
      9 條第6 款「判決不備理由或理由矛盾」之違法部分，即
      屬誤解法律，此部分之上訴自非合法。
（二）至上訴人以「吉星檳榔批發簽收單」中業務簽名欄之字體
      與證人戴嘉男當庭所簽字體不同，應非屬證人戴嘉男所親
      簽，詎原審未予詳稽，捨有利於上訴人之認定，自顯有判
      決違背法令之違誤云云。惟上訴人此部分主張，核屬僅就
      原審判決有關取捨證據、認定事實之職權行使而為指摘，
      並未表明原審判決有何民事訴訟法第469 條第1 款至第5
      款之當然違背法令情形，亦未揭示原判決違反法規之條項
      、內容，或成文法以外之法則之旨趣，或司法院解釋、最
      高法院判例之判解字號或其內容，而具體指摘原判決有何
      不適用法規或適用法規不當之處，自難認對該判決之如何
      違背法令已有具體指摘，亦無從認為原審判決有何不適用
      法規或適用法規不當之情形。
（三）綜上所述，上訴人並未具體表明原判決有何不適用法規，
      或適用法規不當之情形，並揭示該法規之條項或其內容，
      及合於民事訴訟法第469 條所列各款之事實，難認對該判
      決之如何違背法令已有具體指摘。依首揭說明，應認其上
      訴為不合法，併將本件訴訟費用計算如主文第2 項所示。
四、依民事訴訟法第436 條之32第2 項、第444 條第1 項前段、
    第436 條之19第1 項、第95條、第78條，裁定如主文。
中    華    民    國   100    年    2     月    11    日
              民事第一庭   審判長法  官  蔡孟芳
                                 法  官  羅惠雯
                                 法  官  高敏俐
以上正本係照原本做成。
本裁定不得抗告。
中    華    民    國   100    年    2     月    11    日
                                 書記官  黎秀娟